【裁判字號】    88,上易,3171
【裁判日期】    891226
【裁判案由】    侵占
【裁判全文】
臺灣高等法院刑事判決                         八十八年度上易字第三一七一號
    上  訴  人
    即  被  告  甲○○
    選任辯護人  施小凡
右上訴人，因業務侵占案件，不服臺灣桃園地方法院八十六年度自字第一五九號，中
華民國八十八年五月二十六日第一審判決，提起上訴，本院判決如左：
    主    文
上訴駁回。
    事    實
甲○○於民國（下同）八十五年八月十九日至八十五年十月間，任職耀昇交通有限公
司（下稱耀昇公司）之會計。緣於任職期間，適案外人葉德勝透過耀昇公司向和昭實
業股份有限公司貸款購買汽車一輛，因葉某轉由其他公司購買，和昭公司遂將耀昇公
司所簽發付款人均為玉山商業銀行中壢分行之十二張分期還款支票，悉數退還耀昇公
司之總經理乙○○，乙○○即將上開支票全數轉交會計甲○○並指示甲○○，將其中
發票日較近之七張支票轉為支付公司司機請領運費之用，另發票日分別為八十六年四
月二十五日、八十六年五月二十五日、八十六年六月二十五日、八十六年七月二十五
日，面額均為新台幣三萬元之支票四張及發票日為八十六年八月二十五日，面額為三
十九萬元之支票一張，共五張則均囑其作廢。詎甲○○於收受該十二張支票後，竟意
圖為自己不法之所有，不依指示將前開五張應作廢之支票作廢，反據為己有。離職後
先後於八十六年二月間、五月間，將前述發票日分別為八十六年四月二十五日、八十
六年五月二十五日之二紙支票，存入其於中壢郵局所開立之帳戶提示兌領票面金額，
共計六萬元，旋為接掌耀昇公司之葉斯雍發現，經詢問乙○○，始知上情，而提起自
訴。
    理   由
一、右揭事實，訊據被告甲○○坦承持有右述面額均為三萬元之支票四張，並提示兌
    現其中二張，惟矢口否認有侵占犯行，辯稱：該四張支票為總經理乙○○向伊調
    借現金十二萬元所交付，而面額三十九萬元之支票伊並未收受，且系爭五張支票
    票根上所蓋之作廢章戮，非其所蓋，應係事後蓋印云云（見偵查卷第六頁背、原
    審卷第七十七頁背）。惟查：
（一）質諸被告於檢察官訊問時，及原審令被告提出其借款予乙○○之證明時，被告
      甲○○則表示無法提出（見偵查卷第七頁、原審卷三十頁），是其辯稱系爭支
      票為乙○○向伊借款所交付一節，核其所言，實難自圓其說，已難採信。復經
      原審質之乙○○為其堅詞否認向被告甲○○調借現金十二萬元，並供稱和昭公
      司退回之十二張支票，伊確實全數交被告甲○○保管，且指示甲○○將其中七
      張轉作支付公司司機運費之用，所餘五張則令被告作廢等語（見偵查卷第六頁
      背、七頁、原審卷第四十二頁背、四十三頁、七十六頁），此觀諸卷附自訴人
      耀昇公司所提出之該十二張支票之票根，其中七張用途欄內均載有人名，顯然
      確實移作支付司機之運費等情，次查耀昇公司之支票確均由會計所保管，而支
      票之用途或有移作給付司機運費或老板指示作廢之情，亦據證人即被告甲○○
      之前任會計陳佳伶到庭證述甚明，並稱：「（妳離職時有無移交？）有，支票
      、內帳、印章均有移交」等語（見原審卷第七十六頁背、七十七頁），且衡諸
      常情，身為會計之被告，理應知悉於離職時，應將支票等重要物件列入移交才
      是，何以被告未將系爭支票列入移交，又未提出合理之解釋或附帶說明，實令
      人起疑。
（二）復參證人葉時  於本院到庭證稱：「票根蓋已作廢所以未注意，第一張因戶頭
      內有錢，所以未發覺，第二張因戶頭內沒錢，銀行通知才查出是在甲○○帳戶
      內兌現，我打電話給她，她還說先讓領，領到會還我」等語（見本院卷第八十
      八年八月九日訊問筆錄），此項證人葉時  之供稱，亦經被告（即上訴人）之
      辯護人聲請進行測謊，且經內政部警政署進行測試呈現並無不實之反應，此有
      八十九年十一月十八日刑鑑字第１８３２１６號函於本院卷可稽，是本件證人
      葉時  與證人乙○○於上開不利於被告之供述，應值憑信，上訴人上訴意旨執
      稱乙○○向其調現，而以這四張票還我為詞，尚難採信。此外，尚有被告透過
      郵局提示兌領支票之連線郵局電腦託收票據收據二紙、被告得款後，存入郵局
      帳戶之存款單二紙附卷可稽（見偵查卷第十一頁、十二頁），其犯行事證明確
      ，堪以認定，依法應予論罪科刑。
二、核被告所為係犯刑法第三百三十六條第二項之業務侵占罪。公訴人請求併辦被告
    侵占耀昇公司支票一案，因與本案係屬事實同一之案件，為起訴效力所及，原審
    自得審理。原審審酌被告犯罪之目的、手段及其品性、生活狀況、智識程度、犯
    罪所生之損害、犯罪後態度等一切情狀，量處有期徒刑柒月，於法並無不合，量
    刑亦稱妥適，上訴人（即被告）上訴意旨猶執前詞，指摘原判決為不當，自無理
    由，應予駁回。
據上論斷，應依刑事訴訟法第三百六十八條，判決如主文。
本案經檢察官陳維練到庭執行職務
中      華      民      國      八十九    年    十二      月    二十六  日
                                臺灣高等法院刑事第一庭
                                    審判長法  官  李  相  助
                                          法  官  王  振  興
                                          法  官  蔡  光  治
右正本證明與原本無異。
不得上訴。
                                          書記官  王  才  生
中    華    民    國    八十九    年      十二      月       二十九     日
附錄：本案論罪科刑法條全文
附論罪科刑依據之法條：刑法第三百三十六條第二項
刑法第三百三十六條
對於公務上或因公益所持有之物，犯前條第一項之罪者，處一年以上七年以下有期徒
刑，得併科五千元以下罰金。
對於業務上所持有之物，犯前條第一項之罪者，處六月以上五年以下有期徒刑，得併
科三千元以下罰金。
前二項之未遂犯罰之。


司法院資訊處製作；財團法人民間司法改革基金會備份。
